臺灣士林地方法院刑事判決
111年度易字第182號
公  訴  人  臺灣士林地方檢察署檢察官
被      告  顧傳德




上列被告因妨害名譽案件，經檢察官提起公訴（110年度偵字第2
2778號），本院判決如下：
    主  文
顧傳德犯公然侮辱罪，處拘役肆拾日，如易科罰金，以新臺幣壹
仟元折算壹日。
    事  實
一、顧傳德與簡鈺恒素不相識，兩人於民國110年8月29日晚上8
    時26分許在臺北市○○區○○路000號便利超商前，因行車糾紛
    發生口角爭執，顧傳德竟基於公然侮辱之犯意，對簡鈺恒接
    續辱罵「操你媽屄啦」、「幹」、「操你媽」等語，使行經
    該處之不特定多數人得以共見共聞，足以貶損簡鈺恒之人格
    、名譽及社會評價。
二、案經簡鈺恒訴由臺北市政府警察局內湖分局報告臺灣士林地
    方檢察署檢察官偵查起訴。
    理  由
一、證據能力之說明
    本院引用被告以外之人於審判外之陳述，業經檢察官及被告
    顧傳德於本院準備程序時同意其證據能力（見本院111年度
    易字第182號卷〈下稱本院卷〉第31頁至第33頁），本院審酌
    該等證據作成之情況，核無違法取證或其他瑕疵，且與待證
    事實具有關聯性，認為以之作為證據為適當，依刑事訴訟法
    第159條之5規定，均有證據能力。其餘認定本案犯罪事實之
    非供述證據，查無違反法定程序取得之情，依刑事訴訟法第
    158條之4規定反面解釋，亦具有證據能力。
二、認定事實所憑證據及理由
    訊據被告顧傳德固坦承有以事實欄一所載言論辱罵他人之事
    實，然矢口否認有何公然侮辱犯行，並辯稱：從卷內現場錄
    影無法看出我有辱罵告訴人簡鈺恒，我是辱罵另1名穿著藍
    色衣服男子；當天是因告訴人簡鈺恒敲我的車窗、阻檔我的
    車輛，造成我兒子同學小孩在車內哭鬧、我兒子同學太太嚇
    到下車跑掉，我才是受害人云云，經查：
㈠、被告於事實欄一所載時間、地點，公然對告訴人簡鈺恒接續
    辱罵「操你媽屄啦」、「幹」、「操你媽」等語之事實，業
    經本院勘驗告訴人簡鈺恒提供之現場錄影確認屬實，有本院
    勘驗筆錄暨附件擷圖照片在卷可稽（見本院卷第53頁至第55
    頁、第68之1頁至第68之14頁），核與告訴人簡鈺恒於警詢
    時指訴情節相符（見臺灣士林地方檢察署110年度偵字第227
    78號卷〈下稱偵卷〉第23頁至第25頁），復經被告於警詢及本
    院準備程序時自承：我確實有辱罵告訴人簡鈺恒，因為告訴
    人簡鈺恒敲擊我車窗叫我下車，並且擋在我車前等語明確（
    見偵卷第8頁、本院卷第30頁），是被告於上開時地公然侮
    辱告訴人簡鈺恒之事實，應堪認定。
㈡、被告前揭所辯不足採信：
　⒈被告雖辯稱：現場錄影並非告訴人簡鈺恒所拍攝，無法證明
    其辱罵告訴人簡鈺恒云云，然現場錄影為告訴人簡鈺恒拍攝
    乙節，業經告訴人簡鈺恒於警詢及本院審理時陳述一致（見
    偵卷第25頁、本院卷第55頁），核與本院勘驗現場道路監視
    器影像結果，告訴人簡鈺恒持行動電話朝被告拍攝，且其拍
    攝之位置、角度與現場錄影影像相符，亦有本院勘驗筆錄暨
    附件擷圖照片在卷可參（見本院卷第56頁至第57頁、第69頁
    至第85頁），是被告事後辯稱：現場影像非告訴人簡鈺恒拍
    攝云云，自無足採。　
  ⒉至被告辯稱：本案是因告訴人簡鈺恒先敲擊其車窗、阻擋其
    車輛，致其車內乘客哭鬧、受驚嚇，始行下車云云，然經本
    院勘驗道路監視器影像結果，並未見告訴人簡鈺恒敲擊被告
    駕駛車輛之車窗或阻擋被告駕駛車輛離去之情事，有本院勘
    驗筆錄暨附件擷圖照片在卷可稽（見本院卷第56頁至第57頁
    、第69頁至第85頁），是其所辯前詞，已難採信。況被告所
    辯上情，縱然屬實，亦僅屬其實施犯罪之動機，尚無從解免
    其公然侮辱罪責，自難採為對被告有利之認定。
㈢、綜上所述，被告前揭所辯，無足採信。本案事證明確，被告
    前揭公然侮辱犯行，堪以認定，應依法論科。　　
三、論罪科刑
㈠、核被告所為，係犯刑法第309條第1項公然侮辱罪。
㈡、被告於上開時、地接續對告訴人簡鈺恒辱罵「操你媽屄啦」
    、「幹」、「操你媽」等語，係基於單一公然侮辱之犯意，
    且於密切接近之時間、地點為之，侵害同一法益，各行為之
    獨立性極為薄弱，依一般社會觀念難以強行分離應視為數個
    舉動之接續施行，合為包括之一行為予以評價，為接續犯，
    應論以一罪。
㈢、爰審酌被告不思理性溝通解決問題，僅因行車糾紛，即在公
    眾自由往來道路上，公然以上開言論辱罵告訴人簡鈺恒，對
    告訴人簡鈺恒之人格、名譽造成侵害，實非足取，且被告犯
    後否認犯罪，尚無悔意，犯後態度不佳，並考量被告前因犯
    詐欺取財、公然侮辱等罪經法院判處罪刑執行完畢之前案紀
    錄，有前揭刑事判決及臺灣高等法院被告前案紀錄表在卷可
    稽（見本院卷第7頁至第21頁），兼衡被告之犯罪動機、目
    的、手段、對告訴人簡鈺恒所生危害程度暨其自述陸軍士官
    學校畢業之智識程度、未婚、目前無工作，因罹患攝護腺癌
    、經濟來源仰賴之前存款、家中無人需其扶養之生活狀況（
    見本院卷第64頁）等一切情狀，量處如主文所示之刑，並諭
    知易科罰金之折算標準。
四、不另為無罪之諭知
㈠、公訴意旨另以：被告於前揭時間、地點，除上開經本院認定
    有罪之部分外，尚基於公然侮辱之犯意，接續以「幹」、「
    幹」、「幹你老雞掰」、「操你媽屄」等語同時辱罵告訴人
    簡鈺恒、徐曼鈞。因認被告此部分所為，亦係犯刑法第309
    條第1項之公然侮辱罪嫌等語。
㈡、按犯罪事實應依證據認定之，無證據不得認定犯罪事實；不
    能證明被告犯罪或其行為不罰者應諭知無罪之判決，刑事訴
    訟法第154條第2項、第301條第1項分別定有明文。
㈢、公訴意旨認被告涉犯上開罪嫌，無非係以被告之供述、告訴
    人簡鈺恒、徐曼鈞之指訴、現場監視器錄影翻拍照片、告訴
    人簡鈺恒行動電話翻拍照片、錄音譯文及光碟片、臺灣士林
    地方檢察署檢察事務官勘驗報告等證據為其論據。
㈣、訊據被告固坦承於上開時間、地點對他人辱罵上開言論之事
    實，但堅詞否認有何公然侮辱犯行，辯稱：其所為上開言論
    是在辱罵在場另1名身穿藍色衣服男子，並非辱罵告訴人簡
    鈺恒、徐曼鈞等語，經查：
　⒈經本院勘驗告訴人簡鈺恒之現場錄影，被告雖有當場辱罵「
    你幹！你幹！幹幹幹幹幹，幹你老機掰啦」、「操你媽屄」
    等語，但其辱罵之對象為在場另1名穿著藍衣不詳男子（未
    據告訴），並非告訴人簡鈺恒、徐曼鈞等情，有本院勘驗筆
    錄暨附件擷圖照片在卷可稽（見本院卷第53頁至第55頁、第
    68之1頁至第68之14頁），是公訴意旨所指上情，是否屬實
    ，已屬可疑。
　⒉又針對本案發生之經過，業經告訴人簡鈺恒於警詢時指稱：
    當時我騎腳踏車朝被告之方向靠近，被告一開車門未戴口罩
    下車就態度惡劣對我辱罵：你想怎樣？我操你媽等語，因為
    被告連續辱罵我「操你媽」等且音量過大，當時有2名路人
    過來關心調解，路人亦遭被告辱罵，隨後我拿出行動電話錄
    影，被告仍對著鏡頭辱罵我，並嗆說：幹、有種去告啊、沒
    在怕等語，在場之人都有提醒他把口罩戴上，仍遭對方持續
    辱罵，後續告訴人徐曼鈞在旁邊報警，我請被告不要離開，
    被告一聽到我們說有報警就上車現場等語（見偵卷第24頁）
    、告訴人徐曼鈞於警詢時陳稱：當時告訴人簡鈺恒騎乘腳踏
    車往被告方向，欲跟被告理論為何沒有禮讓行人，但被告一
    開車門未戴口罩下車且態度惡劣對告訴人簡鈺恒辱罵：你想
    怎樣？我操你媽、操你媽祖十八代，因為對方連續辱罵「操
    你媽」，且音量過大，當時有2名路人過來勸導對方這樣按
    喇叭及罵人為不對的行為，被告仍對鏡頭辱罵並嗆說：幹、
    有種去告啊、告了你就死定了、沒在怕的等語，在場的人都
    有提醒他把口罩戴上，仍遭被告持續辱罵，後續被告叫我報
    警，我報警後請被告不要離開現場，被告一聽到我們說有報
    警就上車離開；被告有在大馬路上向我連續多次辱罵等語（
    見偵卷第14頁），細繹告訴人2人陳述本案發生情節，均未
    具體指證被告除為事實欄一所示犯行外，另有以「幹」、「
    幹」、「幹你老雞掰」、「操你媽屄」辱罵告訴人2人之情
    事，自難僅憑告訴人2人前揭指訴，逕認被告有為公訴意旨
    所指之犯行。復查，公訴人未提出其他積極證據證明被告另
    有對告訴人2人公然辱罵公訴意旨所指言論之事實，此部分
    自不成立公然侮辱罪。
㈤、綜上所述，公訴人所舉上開事證，尚不足以使本院形成被告
    有公訴意旨所指犯行之確信，本應為無罪之諭知，但被告所
    涉此部分罪嫌，若成立犯罪，與本院前揭論罪科刑部分，有
    實質上及裁判上一罪之關係，爰不另為無罪之諭知。　　
據上論斷，應依刑事訴訟法第299條第1項前段，刑法第309條第1
項、第41條第1項前段，刑法施行法第1條之1第1項，判決如主文
。
本案經檢察官吳爾文提起公訴，檢察官余秉甄到庭執行職務。
中　　華　　民　　國　　111 　年　　6 　　月　　10　　日
                  刑事第二庭　法  官  何松穎
以上正本證明與原本無異。　　　　　　　　　　
如不服本判決應於收受送達後20日內向本院提出上訴書狀，並應
敘述具體理由。其未敘述上訴理由者，應於上訴期間屆滿後20日
內向本院補提理由書(均須按他造當事人之人數附繕本) 「切勿
逕送上級法院」。
因疫情而遲誤不變期間，得向法院聲請回復原狀。
                              書記官  王鼎亦
中　　華　　民　　國　　111 　年　　6 　　月　　10　　日
附錄本案論罪科刑法條全文：
中華民國刑法第309條
公然侮辱人者，處拘役或九千元以下罰金。
以強暴犯前項之罪者，處一年以下有期徒刑、拘役或一萬五千元
以下罰金。